【裁判字號】    90,交訴,89
【裁判日期】    900626
【裁判案由】    公共危險等
【裁判全文】
臺灣高雄地方法院刑事判決                            九十年度交訴字第八九號
    公  訴  人  臺灣高雄地方法院檢察署檢察官
    被      告  甲○○
右列被告因公共危險等案件，經檢察官提起公訴（九十年度偵字第八００九號），本
院判決如左：
    主  文
甲○○因過失致人於死，處有期徒刑陸月，如易科罰金，以參佰元折算壹日；又駕駛
動力交通工具肇事，致人死而逃逸，處有期徒刑陸月，如易科罰金，以參佰元折算壹
日。應執行有期徒刑拾月，如易科罰金，以參佰元折算壹日，緩刑參年。
    事  實
一、甲○○於民國九十年四月二十三曰上午八時四十七分許，騎乘車號ＩＨＮ─九三
    八號重型機車，沿高雄市○○○路由東向西行駛，行經該路段與青島街交岔之閃
    光黃燈號誌路口時，本應注意機車行進中，駕駛人應注意車前狀況，以隨時採取
    必要安全措施，而依當時情況天候晴、日間自然光線、路面乾燥無障礙物及其他
    缺陷、道路視距良好，且依其智識及能力並無不能注意之情事，竟疏未注意前方
人車動態，於該交岔路口撞及沿青島街由北向南行駛，亦疏未注意行經閃光紅燈
    號誌路口，支線道車應讓幹道車先行之鍾竹男所騎乘ＸＶＮ─一八二號重型機車
    之車頭，致鍾竹男人車倒地，並受有頭部分外傷、顱內出血等傷害，甲○○在不
    詳姓名之路人協助下將鍾竹男扶至路旁紅磚道後，隨即逕自騎乘機車逃逸，鍾竹
    男旋經人送醫急救後延至同日下午七時五分許因顱內出血不治死亡；嗣經路人記
    下甲○○所騎乘之前開機車號碼供警追查，始循線查獲。
二、案經高雄市政府警察局三民第一分局移送臺灣高雄地方法院檢察署檢察官偵查起
    訴。
    理  由
一、右揭事實迭據被告甲○○於警偵訊及本院審理時供認不諱，並有道路交通事故調
    查報告表及現場照片十七幀附卷可資佐證。而按機車行駛時，駕駛人應注意車前
    狀況，並隨時採取必要之安全措施，以避免危險之發生；及行經閃光黃燈表示「
    警告」，車輛應減速接近，注意安全，小心通過；閃光紅燈則表示「停車再開」
    ，車輛應減速接近，先停止於交岔路口前，讓幹道車優先通行後，認為安全時方
    得續行，道路交通安全規則第第九十四條第三項、道路交通標誌標線號誌設置規
    則第二百十一條第一款、第二款分別定有明文。此為騎乘機車之被告及被害人所
    應注意之義務，而肇事當時之天侯晴、日間自然光線，路面乾燥無缺陷，亦無其
    他障礙物，道路視距良好，有前揭道路交通事故調查報告表可憑，並經證人即到
    場處理之員警陳永騰證述：「我們到場時現場只有一部死者的機車倒在快車道上
    ，死者也在現場，肇事者已逃逸，所以我先劃現場圖，圖上有死者機車倒地的刮
    痕，撞擊點是在十字路口裡面，現場一個是閃紅燈，死者主道未讓幹道，一個是
    閃黃燈，被告在路口未減速，依現場來看應該是雙方均有過失」等語明確，被告
    甲○○自應遵守前揭規定，減速接近注意車前狀況，小心通過，且依其智識、能
    力並非其所不能注意，竟疏未注意及此，貿然通過，致肇事端，其駕駛行為有過
    失至為顯然；雖被害人未遵守閃光紅燈之指示，減速接近，先停止於交岔路口前
    ，讓幹道車優先通行後，認為安全時方得續行之規定，就本件交通事故之發生，
    亦與有過失，惟仍難據此而解免被告之刑責。又被害人鍾竹男確係因本件交通事
    故引起頭部外傷、顱內出血不治死亡之事實，亦經臺灣高雄地方法院檢察署檢察
    官督同法醫師相驗明確，製有驗斷書、相驗屍體證明書、勘驗筆錄附卷可憑，是
    被告之過失犯行與被害人之死亡間，顯有相當因果關係，其過失致死之犯行應堪
    認定。復按汽車駕駛人，駕駛汽車肇事致人受傷或死亡，應即採取救護或其他必
    要措施，並向警察機關報告，不得駛離，道路交通管理處罰條例第六十二條第一
    項亦定有明文，被告明知已駕車肇事，竟不參與救護及等候警方到場處理，即逕
    自駕車離去，直至事後經路人提供其車牌號碼始為警循線查獲，其有逃逸之事實
    甚明，是被告之自白核與事實相符，堪可採信，本件事證明確，被告犯行洵堪認
    定。
二、核被告所為，係犯刑法第二百七十六條第一項之過失致人於死罪及第一百八十五
    條之四駕車肇事致人死傷後逃逸罪。雖被害人鍾竹男於事故後陷於無自救能力狀
    態，被告不為必要之扶助、保護而予以遺棄，所為亦合於刑法第二百九十四條第
    一項違背義務遺棄罪之構成要件，惟按刑法第一百八十五條之四肇事逃逸罪，並
    不以被害人已無自救能力為必要，且就肇事遺棄罪之立法理由以觀，其係為維護
    交通安全，加強救護及善後，減少被害人之死傷，特就駕駛動力交通工具肇事致
    人死傷而逃逸所為之規定，而其法定刑度亦係參考違背義務遺棄罪之刑度予以規
    定，是立法目的顯有意將駕駛動力交通工具肇事致人死傷而逃逸行為之處罰，以
    刑法第一百八十五條之四取代同法第二百九十四條第一項之規定，從而前者應為
    後者之特別規定，自應優先適用刑法第一百八十五條之四之規定予以處斷；再被
    害人於九十年四月二十三日上午八時四十七分許發生本件事故後，旋經路人報案
    後送高雄醫學大學附設中和紀念醫院急救，延至同日十九時五分始因頭部創傷併
    顱內出血腦水腫而不治死亡等情，有臺灣高雄地方法院檢察署相驗卷附高雄市政
    府警察局三民分局司法警察處理變死案件初步調查報告表一紙可稽，並經臺灣高
    雄地方法院檢察署檢察官督同檢驗員相驗後，判斷其死因受頭部外傷致顱內出血
    ，亦有相驗屍體證明書及驗斷書附卷可按，是由被害人受傷後即送醫急救、被害
    人受傷之情形及驗斷書所為死因之判斷等節觀之，足認被害人之死亡係因遭被告
    過失駕車撞及後失控摔倒所致甚明，顯與被告之遺棄行為尚無相當因果關係，自
    不成立刑法第二百九十四條第二項之遺棄致死罪，均附此敘明。又被告所犯上開
    二罪間，犯意各別，罪名不同，應分論併罰之。爰審酌被告未有犯罪前科，素行
    良好，且犯後坦承犯行，態度良好，事後復與被害人家屬達民事和解，有和解書
    一紙在卷可憑，及被害人就本件交通事故之發生亦與有過失等一切情狀，分別量
    處如主文所示之刑，並諭知易科罰金之折算標準及定其應執行之刑，以資懲儆。
    又被告前未曾受有期徒刑以上刑之宣告，此有臺灣高等法院被告全國前案紀錄表
    附卷可證，因一時失慮，致罹刑章，經此偵審程序及罪刑之宣告後，當知所警惕
    而無再犯之虞，本院因認所宣告之刑以暫不執行為適當，併予宣告緩刑三年，以
    啟自新。
據上論斷，應依刑事訴訟法第二百九十九條第一項前段、刑法第二百七十六條第一項
、第一百八十五條之四、第四十一條第一項前段、第七十四條第一款，罰金罰鍰提高
標準條例第一條前段、第二條，判決如主文。
中      華      民      國     九十    年      六     月    二十六      日
                                  臺灣高雄地方法院刑事第三庭
                                      法    官  柯彩燕
右正本證明與原本無異。
如不服本判決，應於判決送達後十日內，向本院提出上訴狀。
                                書記官    楊真芬
中    華    民    國      九十      年      六      月      二十七      日


司法院資訊處製作；財團法人民間司法改革基金會備份。
